【裁判字號】    98,上訴,375
【裁判日期】    980604
【裁判案由】    懲治走私條例
【裁判全文】
臺灣高等法院臺中分院刑事判決         98年度上訴字第375號
上  訴  人
即  被  告  戊○○
選任辯護人  邱基祥律師
上  訴  人
即  被  告  乙○○
上列上訴人等因懲治走私條例案件，不服臺灣臺中地方法院97年
度訴字第3557號中華民國97年11月19日第一審判決（起訴案號：
臺灣臺中地方法院檢察署97年度偵字第11631號、第13020號），
提起上訴，本院判決如下：
    主  文
原判決關於戊○○及乙○○部分均撤銷。
戊○○共同犯走私罪，處有期徒刑壹年，併科罰金新臺幣拾萬
元，罰金如易服勞役，以新臺幣壹仟元折算壹日。又共同犯銷售
走私物品罪，處有期徒刑陸月，併科罰金新臺幣拾伍萬元，罰金
如易服勞役，以新臺幣壹仟元折算壹日。扣案之大陸地區香菇絲
壹佰伍拾箱（22公斤裝計壹佰肆拾伍箱、19公斤裝計伍箱），均
沒收。應執行有期徒刑壹年月，併科罰金新臺幣拾萬元，
罰金如易服勞役，以新臺幣壹仟元折算壹日。扣案之大陸地區香
菇絲壹佰伍拾箱（22公斤裝計壹佰肆拾伍箱、19公斤裝計伍箱）
，均沒收。
乙○○共同犯銷售走私物品罪，處有期徒刑陸月，併科罰金新臺
幣拾伍萬元，有期徒刑如易科罰金，罰金如易服勞役，均以新臺
幣壹仟元折算壹日。扣案之大陸地區香菇絲壹佰伍拾箱（22公斤
裝計壹佰肆拾伍箱、19公斤裝計伍箱），均沒收。
    犯罪事實
一、甲○○（綽號王仔，業經原審合併判處有期徒刑一年六月，
    併科罰金新台幣『下同』五十萬元，緩刑五年確定）、戊○○與臺灣地區之不詳漁船船員、大陸地區之真實姓名年籍不
    詳之成年人「張昌平」等人均明知大陸地區香菇絲係不准輸
    入之管制進口物品，且1次私運之重量超過1,000公斤者，屬
    於行政院依懲治走私條例第2條第3項規定公告之「管制物品
    項目及數額」丙項所列之管制進口物品，不得私運進口，竟
    共同基於自大陸地區私運管制物品進口之犯意聯絡，先由戊○○於97年3、4月間前往大陸地區向大陸地區人士「張昌平
    」洽購大陸地區香菇絲後，再由「張昌平」以電話聯繫甲○○，以漁船私運方式自大陸地區之不詳漁港碼頭，載運大陸
    地區香菇絲約5百餘箱（均18公斤裝【起訴書誤載為20公斤
    裝】），並於同年4月中旬某日運抵臺南縣將軍鄉之將軍漁
    港，而共同自大陸地區私運管制物品進口逾公告數額。甲○○再以新臺幣16,000元之代價僱用明知上開大陸地區香菇絲
    均係私運進口之物品之且有共同運送走私物品犯意聯絡之丙○○（業經原審合併判處有期徒刑五月，如易科罰金以新台
    幣一千元折算一日，緩刑二年確定）與另名姓名年籍不詳之
    成年捆工於同年4月15日由丙○○駕駛大貨車，前往臺南縣
    將軍鄉之將軍漁港附近省道台17線公路某處，將上開大陸地
    區香菇絲約5百餘箱裝載上車後，再運送前往戊○○所租用
    位於臺北縣三重市○○○街某處之冷凍倉庫，而共同運送管
    制進口之走私物品。
二、乙○○於97年5月17日，在其位於臺北市（原審判決誤載為
    臺北縣）大同區○○街46號店內，向自稱「林先生」之人以
    每公斤100元之價格購買他人私運進口之大陸地區香菇絲200
    箱（22公斤裝計145箱、19公斤裝計55箱），並放置於桃園
    地區某處之冷凍倉庫內。戊○○、乙○○夫妻與己○○（經
    原審判處有期徒刑五月，如易科罰金以新台幣一千元折算一
    日，緩刑二年確定）均明知上開大陸地區香菇絲係私運管制
    進口之物品，竟共同基於銷售走私物品之犯意聯絡，先由乙○○於97年5月19日13時44分許，以門號0000-000000號行動
    電話，撥打己○○持用之0000-000000號行動電話，向己○○借用其向裕國冷凍冷藏股份有限公司（下稱裕國公司）所
    承租位於臺中市西屯區○○○路3號之倉位，供藏放上開大
    陸地區香菇絲，並委託己○○伺機代為銷售；戊○○再於同
    日13時49分及14時許，以上開0000-000000號行動電話聯絡
    綽號「阿山」（真實姓名年籍不詳）之貨車司機，於同日自
    桃園地區之冷凍倉庫運送上開大陸地區香菇絲共200箱至裕
    國公司冷凍庫藏匿。己○○嗣於97年5月29日，以每公斤180
    元至250元之價格，利用貨運寄送方式，銷售上開大陸地區
    香菇絲50箱（19公斤裝）予新竹縣竹北市之「華冠行」，而
    共同銷售管制進口之走私物品。嗣於97年5月30日上午10 時
    許，為警在上址裕國公司冷凍庫查獲，並扣得戊○○及乙○○所有之大陸地區香菇絲150箱（22公斤裝計145箱、19公斤
    裝計5箱）、己○○所有之大陸地區香菇絲20箱（19公斤裝
    ）、大陸地區扁菇10箱（20公斤裝）等物。
    理  由
一、證據能力部分：
  1.按被告以外之人於檢察事務官、司法警察官或司法警察調查
    中所為之陳述，與審判中不符時，其先前之陳述具有較可信
    之特別情況，且為證明犯罪事實存否所必要者，得為證據，
    刑事訴訟法第159 條之2 定有明文。證人即共同被告己○○
    於原審審理時雖證稱：被告乙○○寄放的香菇絲可能是大陸
    或泰國生產的云云，惟其於97年5月30日警詢中就上開香菇
    絲之產地是大陸地區一事已供述甚詳。證人己○○就此部分
    之供述於警詢中及原審審理時有前後不符之情形，本院審酌
    其於警詢中之證述距案發日較近，當時記憶自較深刻，不致
    因時隔日久而遺忘案情；且較無來自被告同庭在場之壓力而
    為避重就輕之陳述，或事後串謀而故為迴護被告之機會，揆
    諸上開說明，其於警詢中所為之證述，客觀上應具有較可信
    之特別情況，且亦為證明犯罪事實存否所必要，依上揭規定
    ，自有證據能力。
  2.按被告以外之人於偵查中向檢察官所為陳述，除顯有不可信
    之情況者外，得為證據，同法第159 條之1 第2 項定有明文
    。偵查中對被告以外之人（包括證人、鑑定人、告訴人、被
    害人及共同被告等）所為之偵查筆錄，或被告以外之人向檢
    察官所提之書面陳述，性質上均屬傳聞證據。惟現階段刑事
    訴訟法規定檢察官代表國家偵查犯罪、實施公訴，依法其有
    訊問被告、證人及鑑定人之權，證人、鑑定人且須具結，而
    實務運作時，檢察官偵查中向被告以外之人所取得之陳述，
    原則上均能遵守法律規定，不致違法取供，其可信度極高，
    職是，被告以外之人前於偵查中已具結而為證述，除反對該
    項供述得具有證據能力之一方，已釋明「顯有不可信之情況
    」之理由外，不宜以該證人未能於審判中接受他造之反對詰
    問為由，即遽指該證人於偵查中之陳述不具證據能力。證人
    即共同被告甲○○於檢察官偵查中所為之陳述（見97年度偵
    字第13020 號卷第62、63頁），其未曾提及檢察官在偵查時
    有不法取供之情形，雖被告戊○○之選任辯護人邱基祥律師
    主張：證人甲○○於羈押期間體重驟減20公斤，並有服用精
    神科藥物，又於偵查中一再聲請交保，其於當時精神狀況下
    所為之陳述應無證據能力云云，惟觀證人甲○○於97年8 月
    27日之偵訊筆錄，其就犯罪時間、地點及私運進口後，如何
    運送至被告戊○○所承租之倉庫均為具體詳實之陳述，此有
    該次偵訊筆錄在卷可稽，尚難認其當時有何精神異常之狀況
    ，依上說明，選任辯護人邱基祥律師上開主張應無理由，證
    人甲○○於偵查中之證言應具有證據能力。
  3.按有事實足認被告或犯罪嫌疑人有懲治走私條例第二條第一
    項、第三項或第三條之罪，並危害國家安全或社會秩序情節
    重大，而有相當理由可信其通訊內容與本案有關，且不能或
    難以其他方法蒐集或調查證據者，得發通訊監察書。通訊監
    察書，偵查中由檢察官依司法警察機關聲請或依職權核發，
    審判中由法官依職權核發，通訊保障及監察法第5條第1項第
    4款、第2項定有明文。本案關於97年聲監字第379號通訊監
    察書及電話附表影本、被告乙○○持用門號00000000 0 0號
    及被告戊○○0000000000、0000000000、0000000000號行動
    電話、甲○○持用門號0000000000號行動電話之通訊監察，
    業經臺灣臺中地方法院法官核准在案，有通訊監察聲請書及
    經檢察官批示詳載其監察電話、對象、起訖時間，及譯文紀
    錄附卷可參，係依法所為之監聽；且審酌電話監聽侵害被告
    權益之種類及輕重、對於被告訴訟上防禦不利益之程度、犯
    罪所生之危害或實害等情形，兼顧人權保障及公共利益之均
    衡維護，亦認本件檢、警機關依法實施之通訊監察合於比例
    原則，本院復查無其他不法之情狀，認此部分亦應具有證據
    能力。被告戊○○選任辯護人邱基祥律師於本院主張上開通
    訊監察譯文無證據能力云云，顯無理由。
  4.再按刑事訴訟法第159條之4規定，除前3條之情形外，下列
    文書亦得為證據：「一、除顯有不可信之情況外，公務員職
    務上製作之紀錄文書、證明文書。二、除顯有不可信之情況
    外，從事業務之人於業務上或通常業務過程所須製作之紀錄
    文書、證明文書。三、除前2款之情形外，其他於可信之特
    別情況下所製作之文書。」，此係因公務員職務上製作之紀
    錄文書或證明文書，係公務員依職權所為，與其責任、信譽
    攸關，若有錯誤、虛偽，公務員可能因此擔負刑事及行政責
    任，且該等文書經常處於可能受公開檢查之狀態，其正確性
    及真實之保障極高；另從事業務之人在業務上或通常業務過
    程製作之上開文書，因係於通常業務上不間斷而規律之記載
    ，一般均有會計等人員校對，記錄時亦無預見日後將作為證
    據之偽造動機，其虛偽之可能性較小，且如讓製作者以口頭
    方式在法庭上再重述過去之事實或數據，實際上有其困難，
    二者具有一定程度之不可代替性，是除非有顯不可信之情況
    外，上開公務文書或業務文書應均具有證據能力；又與上開
    公務文書或業務文書同具有可信性之官方公報、統計表、體
    育紀錄、學術論文及家譜等文書，除非均有顯不可信之情況
    外，基於同一理由，亦應具有證據能力。本件行政院農業委
    員會農糧署97年6月9日農糧生字第09710342 62號函附「本
    會協助鑑定小組與查緝單位間電傳通聯單」，係公務員依職
    權所為，並無顯不可信情事，應認具有證據能力。被告戊○○選任辯護人邱基祥律師於本院主張上開電傳通聯單無證據
    力云云，亦顯無理由。
二、訊據被告即上訴人（以下簡稱被告）戊○○坦承有犯罪事實
    欄二之賣貨行為，惟矢口否認涉有何犯罪事實欄一之上開犯
    行，辯稱：伊並未有走私物品，且其於97年3月31日到大陸
    是單純訪友，並沒有去福州看貨，其沒有與甲○○共同走私
    大陸地區香菇絲云云；訊據被告即上訴人（以下簡稱被告）
    乙○○亦矢口否認涉有上開犯行，辯稱：自稱「林先生」之
    人說會開發票給伊，伊不知道查扣的香菇絲係從大陸地區私
    運進口的云云。經查：
１、證人即共同被告甲○○於原審97年11月5日審理時具結證稱
    ：「97年3、4月間，有從大陸東山港走私（香菇絲），我是
    在台負責接貨的。這批貨是張昌平的，張昌平叫我走私進來
    給戊○○。我記得他說香菇絲500箱，每箱18公斤。.... 這
    個是大陸的香菇。..... 我叫丙○○開貨車去台十七線接貨
    ，然後送過去（交給戊○○）。貨大約是晚上進來的，我叫
    丙○○將貨載送到臺北縣三重市○○○街冷凍庫。是張昌平
    叫我直接送到三重中興北街的冷凍庫。丙○○也是送貨到該
    地點。貨品到了之後，沒有跟戊○○聯繫，..... 我們將東
    西放在中興北街冷凍庫那邊，至於何人拿走，我不曉得。」
    等語（見原審卷第129頁至第130頁），經核與其於97年8月
    27 日偵訊時具結證稱：「（97年4月中旬）在台十七線那邊
    ，貨是戊○○自己去大陸看的，何時去看的我不曉得，他看
    完貨之後，是張昌平和我聯絡的，臨時打我持用的大陸門號
    ，他跟我說有一批貨，幾件我忘記了，說是要送給戊○○的
    ，張昌平說貨到叫我送給戊○○。時間我忘了，日期應該是
    4 月中旬，司機是我找的，我找東東就是丙○○，他帶另一
    位捆工，我自己坐高鐵下來，那次我坐高鐵坐到嘉義，再從
    高鐵嘉義站那裡坐計程車到台十七線派出所附近，在那裡等
    丙○○把貨裝好，裝好後我就坐丙○○的車一起將那批大陸
    走私的香菇絲載到臺北縣三重市○○○路戊○○所承租的冷
    凍倉庫，戊○○在那邊等我們，卸完貨我們就走了，.....
    （這趟走私的大陸香菇）差不多500件，小件、18公斤裝的
    。」等語（見97年度偵字第13020號卷第62頁、第63頁）大
    致相符。況甲○○於本院98年4月30日行交互詰問時開始一
    再推稱張昌平僅表示說貨交給阿和，嗣經審判長一再詢問，
    始證稱張昌平有說貨交給戊○○等語（見本院卷第122頁）
    ，是雖證人甲○○於原審97年11月5日審理時另稱：該批香
    菇絲是大陸那邊的人去挑的，其於97年8月27日偵訊時證稱
    上開大陸香菇絲是戊○○自己去大陸看貨的，是因為以前賣
    走私香菇的人都是自己去大陸看貨，其才這樣回答，至於本
    件戊○○有無去大陸看貨，其不曉得云云（原審卷第129頁
    反面）。惟本院審酌檢察官偵訊之日期較案發日期較接近，
    按理當時證人甲○○之記憶應較為清晰，再參酌被告甲○○
    於原審97年11月5日審理時曾一度以「其與被告戊○○係朋
    友關係，如作證將感到為難」為由拒絕證言等情狀，且被告
    於98年4月30日證人甲○○於本院行交互詰問後離開本院時
    ，經檢察官發現被告在本院右側出口車道質問證人甲○○，
    其情形茲述之如下：「（檢察官問：上次98年4月30日開庭
    以後，大概中午12點20分左右，你有無在高分院右側出口車
    道，與證人甲○○在談話？）有，我在質問他為何作對我不
    實之證據。．．．（檢察官問：本檢察官開車路過聽到證人
    甲○○說『你就不要有意見就好了，啊你就講有意見，所以
    我才‧‧‧（台語）』，剛好本人路過，聽得清清楚楚，他
    有無這樣說？）有，他有這樣講。」（見本院卷第142頁）
    ，足認證人甲○○於原審審理中因有所顧忌，致證人甲○○
    之證詞有所保留，應以其偵查中之證述較為可信。
２、被告戊○○確曾於97年3月31日經由金門前往大陸地區，並
    於同年4月3日返回臺灣，業據被告戊○○於本院審理時自承
    無訛（見本院卷第120頁反面）；又證人丙○○於本院審理
    時亦證稱：97年4月15日確實有與甲○○至臺南縣將軍漁港
    載貨等語（見本院卷第140頁），且甲○○曾於97年4月15日
    20時5分許，以其持用門號0000-000000號行動電話撥打丙○○持用門號0000-000000號行動電話，內容略為「東東今天
    有，趕快下來」、「現在下去12點會到嘛」，有被告戊○○
    入出境資料（見97年度偵字第13020號卷第90頁、第91頁）
    及上開通訊監察譯文、0000-000000行動電話之通聯紀錄在
    卷可稽（警卷第5271號卷第30頁至第41頁）。此足以佐證被
    告甲○○證稱被告戊○○於97年3、4月間親赴大陸看貨，及
    其曾於97年4月中旬，僱用原審共同被告丙○○載運走私之
    大陸香菇絲給被告戊○○等情確與事實相符，被告戊○○與
    甲○○共同私運大陸地區香菇絲進口之犯行，堪以認定。
３、證人即原審共同被告己○○於97年5月30日警詢時供稱：「
    （問：上述查扣之大陸香菇、香菇絲為何人所有？）答：其
    中14 5箱22公斤裝及5箱19公斤裝的香菇絲均為戊○○所有
    ，另外10箱20公斤裝的香菇（扁菇）及20箱19公斤裝的香菇
    絲均為我所有。（問：為何其中戊○○所有的150箱大陸香
    菇絲會在該處？）答：因為目前市場滯銷，所以戊○○才會
    寄放在該處委託我幫忙寄賣。（問：戊○○總共委託你多少
    香菇絲？何時委託？何人委託？你幫他售出多少香菇絲？）
    答：戊○○總共委託我共計200箱，經我檢視我在裕國冷凍
    之出貨明細，係於97年5月19日由戊○○之妻「阿娟」委託
    的，並於5月29日幫他售出50箱19公斤裝的大陸香菇絲。
    .... （問：你如何分辨本案查扣之香菇絲、香菇都是大陸
    生產？）答：只要香菇或香菇絲壓成塊狀，然後再裝箱的都
    是大陸物品。」等語（警卷第3110號卷第6頁至第7頁）；且
    證人己○○於原審97年11月5日審理時具結證稱：被告乙○○於97 年5月間寄放一些香菇絲在其向裕國公司承租的冷凍
    庫，並叫其代為處理，後來其有轉寄50箱給一位客戶，97年
    度偵字第13020號卷第49頁所附之電話譯文（按：即通話時
    間為97 年5月19日15時17分之通訊監察譯文，內容詳見下述
    ）是其與被告乙○○的對話（見原審卷第132頁至第133頁）
    ，當時這樣說是因為乙○○買的貨品有問題等語。經核其於
    原審審理時之證述與其警詢中之供述大致相符；至於其在原
    審審理中另陳稱『扣案之香菇絲可能是大陸或是泰國的，市
    面上很多這種香菇絲，無從判斷是合法或是非法的』乃屬避
    重就輕之詞，客觀上較不可信，已詳如前述，此部分應以其
    警詢中之供述為可採。
４、卷附被告乙○○與戊○○共同持用之0000-000000號行動電
    話於97年5月19日之通訊監察譯文內容摘要如下：
  1.被告戊○○（Ａ）於13時49分許，與真實姓名不詳綽號「阿
    山」之貨運司機（Ｂ）持用之0000-000000 號行動電話通話
    ，內容為：「（Ａ）有空嗎？（Ｂ）有啊。（Ａ）你幫我跑
    一趟臺中，你那可以載多重？（Ｂ）最多3~4 噸，上次曾經
    載過絲仔200 件。（Ａ）我那有一組198 件，不過是22KG的
    ，4 噸。（Ｂ）沒關係，我晚上再出發。要臺中一樣那主嗎
    ？（Ａ）不同，晚上到可以嗎？（Ｂ）沒關係我有ETC 。（
    Ａ）正常是3 噸半。（Ｂ）我載重不會亂開。（Ａ）要安全
    ，你何時要出發？（Ｂ）等下過去，不用來我這。（Ａ）桃
    園你知道嗎，陳小姐那。（Ｂ）德川春日路那。（Ａ）知道
    就好不用講那麼多，我等下傳真過去，你幫我載過去那裡。
    （Ｂ）好。」；被告戊○○又於同日14時許，撥打「阿山」
    上開電話稱：「（Ａ）你出發沒？（Ｂ）出發了。（Ａ）你
    去一下子空車出來，沒動作再進去。（Ｂ）好，了解。」。
    （見97年度偵字第13020號卷第48頁）
  2.被告乙○○（Ａ）於14時46分許與綽號「阿山」（Ｂ）持用
    之上開行動電話通話內容：「（Ｂ）大姐我到了。（Ａ）哪
    邊？（Ｂ）冷庫。（Ａ）鄭先生也有過去啊。（Ｂ）我有看
    到，他會先走，然後我會回頭來載。（Ａ）單子在他那裡，
    9 點半以前。（Ｂ）好，你先跟鄭先生講一下我要載什東西
    。（Ａ）我跟陳小姐講。（Ｂ）住址也在他那裡？（Ａ）住
    址在鄭先生那裡。（Ｂ）好我知道。」（見97年度偵字第
    13020號卷第49頁）。
  3.被告乙○○（Ａ）於15時17分許，撥打電話給己○○使用之
    0000-000000號行動電話，通話內容為：「（Ａ）現在就是
    19公斤的90件，22公斤110件。（Ｂ）做四版。（Ａ）我不
    知道，我叫他今天下去。（Ｂ）你叫台輪司機分成四版，19
    公斤2版，22公斤的2版。（Ａ）我跟司機講。（Ｂ）現在是
    發生什事情？（Ａ）現在是『屎會挫』，王八蛋被收押。
    （Ｂ）這樣喔。（Ａ）結果之前載貨那司機，因為「長腳」
    也有著到，因為司機都載到迪化街而且都載給我們。（Ｂ）
    快移啊。（Ａ）之前倉庫他們都知道，今天中午就吃不下，
    買命，財產都在那，因為上禮拜就有風聲。（Ｂ）我下禮拜
    版的要出怎樣出？（Ａ）我還有放在那裡，我叫他寄。（Ｂ
    ）10箱寄我家。（Ａ）之前上禮拜因為阿木放跟我們同一間
    倉庫，他都有載走。（Ｂ）趕快移走，包括帳單。（Ａ）好
    。（Ｂ）先分散一下。」。（見97年度偵字第13020號卷第
    49頁）
  4.綽號「阿山」之貨運司機於19時01分許，撥打給被告乙○○
    ，通話內容為：「（Ｂ）我阿山，我已經到臺中了，你的收
    貨主是誰，我要載給誰？（Ａ）己○○。（Ｂ）我到這裡是
    裕國冷庫。（Ａ）對，你說要卸給己○○他就知道了。（Ｂ
    ）好我知道。」（見97年度偵字第13020號卷第49頁）。
５、被告乙○○另以其持用之0000-000000號行動電話於97年5月
    19日13時55分許，撥打00-0000000給「陳小姐」（此人應係
    桃園地區冷凍庫之員工），其通訊監察譯文內容為：「（Ａ
    ）陳小姐你們幾點休息？（Ｂ）我7點男生5點。（Ａ）因為
    我要去疊貨，疊一些走。（Ｂ）阿邦不是會來？（Ａ）阿邦
    要先載扁的。（Ｂ）你要再叫車子來就對了。（Ａ）對，我
    要再一些「切的」走，你記得資料要銷掉，因為他們那邊，
    你應該知道。（Ｂ）好。」（見97年度偵字第13020號卷第
    52頁）。
６、由上開通訊監察之通話內容觀之，被告戊○○先於電話中指
    示綽號「阿山」之貨運司機到位於桃園地區之冷凍庫載貨，
    並告知此次載運貨品「絲仔」（指香菇絲）之數量及重量，
    復要求「阿山」抵達冷凍庫後『先空車出來，沒動作再進去
    』；而被告戊○○與「阿山」通話後，即親自到位於桃園之
    冷凍庫與「阿山」會合，且「阿山」確於被告戊○○離開後
    ，再回頭到冷凍庫載貨，凡此異常之舉動，顯係出於逃避查
    緝之目的，足證被告戊○○知悉該批香菇絲係非法私運進口
    之物品。再者，甲○○於97年5月12日為警查獲後，經臺灣
    臺中地方法院檢察署檢察官於97年5月13日向原審聲請羈押
    獲准，是被告乙○○與己○○於97年5月19日電話中所述「
    王八蛋被收押」等語，顯係指被告甲○○為原審裁准羈押一
    事，再佐以被告乙○○於電話中向「陳小姐」稱：『你記得
    資料要銷掉』等情，足證被告乙○○、戊○○於知悉甲○○
    等人已遭警方查獲後，急於將渠等存放在桃園地區冷凍庫之
    大陸香菇絲移置於己○○向裕國公司承租之冷凍庫，並委託
    己○○代為銷售，以逃避檢警查緝；而己○○於電話中復向
    乙○○表示「趕快移走，包括帳單」等語，足證其三人就該
    批香菇絲係走私進口之物品均知之甚詳，且被告戊○○於本
    院亦坦承本部分犯行（見本院卷第143頁及第144頁）。
７、扣案之乾香菇經送行政院農業委員會農糧署鑑定結果認係中
    國大陸所特有，有該署97年6月9日農糧生字第0971034262號
    函附「本會協助鑑定小組與查緝單位間電傳通聯單」1紙在
    卷可稽。（見97年度偵字第13020號第32、33頁），本件如
    犯罪事實欄二所示之物品，為自大陸走私售之香菇，應堪認
    定。
    綜上所述，被告戊○○、乙○○與己○○共同基於犯意聯絡
    ，推由己○○銷售走私進口之大陸香菇絲之犯行，應堪以認
    定。
三、論罪科刑之理由
  (一)按行政院於97年2 月27日修正公告之管制物品項目及其數額
    丙項（管制進口物品）第5 款規定「一次私運下列物品之一
    項或數項，其總額由海關照緝獲時之完稅價格計算，超過新
    臺幣10萬元者（外幣按當時辦理外匯銀行買進價格折算）或
    重量超過1,000 公斤者：五、原產地為大陸地區而未經主管
    機關公告准許輸入之海關進口稅則第一章至第八章所列之物
    品、稻米、稻米粉、花生、茶葉、種子（球）」；而「乾香
    菇」及「冷凍豬筋」，依據「中華民國輸出入貨品分類表」
    之規定，其稅則號分別為「0712.39.20」號及「0206.49.10
     」 ，屬於「中華民國海關進口稅則」第七章之「食用蔬菜
    及部分根菜與塊莖菜類」及第二章「肉及食用雜碎」之管制
    進口物品，有海關進口稅則及輸出入貨品分類表在卷可參。
    次按自大陸地區私運物品進入臺灣地區，或自臺灣地區私運
    物品前往大陸地區者，以私運物品進口、出口論，適用本條
    例規定處斷，為懲治走私條例第12條所明定。再按自大陸地
    區私運物品進入臺灣地區，或自臺灣地區私運物品前往大陸
    地區者，以私運物品進口、出口論；又自淪陷區（大陸地區
    ）私運物品進入本國自由地區（臺灣地區）者，或自本國自
    由地區私運物品前往淪陷區，其所私運之物品以管制物品論
    ，除屬於甲項及乙項之物品不限數額外，其餘以私運一項或
    數項，其總額由海關比照緝獲時之完稅價格計算，超過新臺
    幣10萬元或重量達1,000 公斤者，以管制進出口物品論，最
    高法院88年度台上字第5853號、92年度台上字第6765號判決
    可資參照。
  (二)核被告戊○○所為，係犯懲治走私條例第2條第1項、第12條
    之自大陸地區私運管制物品進口逾公告數額罪及懲治走私條
    例第3條第1項之銷售走私物品罪；其所為運送及藏匿走私物
    品之低度行為，為銷售走私物品之高度行為所吸收，均不另
    論罪。被告乙○○所為，係犯懲治走私條例第3條第1項之銷
    售走私物品罪。其所為運送及藏匿走私物品之低度行為，為
    銷售走私物品之高度行為所吸收，均不另論罪。被告戊○○
    與甲○○、「張昌平」等人間，就自大陸地區私運管制物品
    進口逾公告數額罪以及被告戊○○、乙○○與己○○就銷售
    走私物品罪，各有犯意聯絡及行為分擔，俱應論以共同正犯
    。被告戊○○與甲○○所共同私運進口者，係18公斤裝之大
    陸地區香菇絲，而警方於97年5月30日在裕國公司冷凍庫查
    扣之香菇絲則分別為22公斤裝及19公斤裝，再佐以被告乙○○始終供稱97年5月30日為警查扣之香菇絲係其向真實姓名
    年籍不詳之「林先生」所購買，足認被告戊○○、乙○○委
    託己○○銷售之大陸香菇絲，並非被告戊○○與甲○○於97
    年4月中旬共同走私進口，檢察官認係同一批走私物品，應
    有誤會。是被告戊○○自大陸地區私運管制物品進口逾公告
    數額之犯行與其銷售走私物品之犯行間，係犯意各別，所犯
    為構成要件不同之罪名，應予分論併罰。原審判決就被告戊○○及乙○○部分均認罪證明確予以論罪科刑，固非無見，
    惟按、刑法第42條第5項規定罰金總額折算逾一年之日數
    者，以罰金總額與一年之日數比例折算。原審就被告戊○○
    共同犯走私罪部分，併科罰金新臺幣伍拾萬元，如易服勞役
    ，以新臺幣壹仟元折算壹日，已超過一年日數，原審未諭知
    以罰金總額與一年之日數比例折算，顯有未洽。、被告戊○○之選任辯護人邱基祥於原審即就行政院農業委員會農糧
    署「協助鑑定小組與查緝單位間電傳通聯單」及通訊監察譯
    文均認無證據能力（見原審卷第89頁），原判決雖認「協助
    鑑定小組與查緝單位間電傳通聯單」及通訊監察譯文均有證
    據能力，惟未說有其認定理由，顯屬理由不備，亦有未洽。
    、扣案如犯罪事實欄二所示之香菇22公斤裝計145箱、19
    公斤裝計5箱，合計3285公斤，每公斤100元，換算價值約
    328500元，惟原審判決就此部分，即就被告戊○○及乙○○
    夫妻間，均分別併科罰金三十萬元，合計六十萬元，尚嫌過
    重。犯罪事實欄一部分500餘箱，每箱19公斤，合計亦均
    9500餘公斤，價值約95萬餘元，原審就該部分僅對共犯甲○○併科罰金三十萬元，卻對被告戊○○量處併科罰金五十萬
    元，亦嫌過重。被告戊○○及被告乙○○均上訴否認犯行，
    指摘原審判決不當，雖均無理由，惟原審判決關於被告戊○○及被告乙○○部分，既有上開可議之處，自應由本院將原
    審判決關於被告戊○○及被告乙○○部分，均予以撤銷改判
    。審酌被告戊○○前於87年間曾有違反懲治走私條例之刑案
    紀錄（參見卷附之臺灣高等法院被告前案紀錄表），猶不知
    悛悔，及其走私、銷售之香菇絲數量甚多，對於國內之交易
    市場及產品價格影響非輕，且於犯罪後猶設詞飾卸，難認有
    何悔意，暨其犯罪手段、智識程度及生活狀況等一切情狀，
    各量處如主文第二項所示之刑，並就所處罰金刑部分諭知易
    服勞役之折算標準，及定其應執行刑。審酌被告乙○○尚無
    不良素行（參見卷附之臺灣高等法院被告前案紀錄表），其
    所銷售之走私香菇絲數量不少，且於犯罪後猶設詞飾卸，難
    認有何悔意，暨其犯罪手段、智識程度及生活狀況等一切情
    狀，量處如主文第三項所示之刑，並就所處有期徒刑部分諭
    知易科罰金之折算標準，及就所處罰金刑部分諭知易服勞役
    之折算標準。又扣案之大陸地區香菇絲150箱（22公斤裝計
    145箱、19公斤裝計5箱），係被告戊○○、乙○○所有供犯
    罪所用之物，業據共犯己○○供述在卷，爰依刑法第38條第
    1項第2款之規定宣告沒收。扣案之正浩企業有限公司發票章
    1顆、帳單明細1張、己○○所有之大陸地區香菇絲20箱（19
    公斤裝）、大陸地區扁菇10箱（20公斤裝）等物與本案無關
    ，不得併予宣告沒收，附此敘明。
四、據上論斷，應依刑事訴訟法第369條第1項前段、第364條、
    第299條第1項前段，懲治走私條例第2條第1項、第3條第1項
    、第12條，刑法第11條前段、第28條、第41條第1項前段、
    第42條第3項、第51條第5款、第7款、第38條第1項第2款，
    判決如主文。
本案經檢察官丁○到庭執行職務。
中    華    民    國    98    年    6     月    4     日
            刑事第二庭    審判長法  官  李  璋  鵬
                                法  官  胡  森  田
                                法  官  胡  忠  文
以上正本證明與原本無異。
如不服本判決應於收受送達後10日內向本院提出上訴書狀，其未
敘述上訴之理由者，並得於提起上訴後10日內向本院補提理由書
（均須按他造當事人之人數附繕本）「切勿逕送上級法院」。
                                書記官  許  麗  花
中    華    民    國    98    年    6     月    4     日
【附錄本案論罪科刑法條】
懲治走私條例第2條第1項：
私運管制物品進口、出口逾公告數額者，處 7 年以下有期徒刑，
得併科新臺幣3 百萬元以下罰金。
懲治走私條例第3條第1項：
運送、銷售或藏匿前條第 1 項之走私物品者，處 5 年以下有期
徒刑、拘役或科或併科新臺幣150 萬元以下罰金。
懲治走私條例第12條：
自大陸地區私運物品進入臺灣地區，或自臺灣地區私運物品前往
大陸地區者，以私運物品進口、出口論，適用本條例規定處斷。


司法院資訊處製作；財團法人民間司法改革基金會備份。
